---
title: "Analyse de la covariance"
output: 
  html_document:
   toc: true
   toc_float: true
   logo: LogoAgrocampusOuest.jpg
   number_sections: false
   highlight: tango
   css: style.css
---


```{r setup, include=FALSE}
knitr::opts_chunk$set(echo = TRUE, cache = TRUE)
#pour la fonction Anova
library(car)
# pour le tidyverse
library(dplyr)
# pour les graphiques
library(ggplot2) 
library(ggfortify)
library(ggpubr)
# pour les moyennes ajustées
library(emmeans) 
```

On souhaite étudier la hauteur de pins en fonction de leur diamètre. Les données comportent deux variétés de pins, des jaunes et des blancs.

# Données observées


```{r}
pin=read.table('data/Pin.txt',header=T)
head(pin,10)
dim(pin)

summary(pin)

pin %>% filter(Espece == 'blanc') %>% summary
pin %>% filter(Espece == 'jaune') %>% summary

ggplot(pin, aes(x=Diametre, y = Hauteur, col = Espece)) + geom_point()
```

# Régression linéaire simple

```{r}
reglin=lm(Hauteur~Diametre,data=pin)
autoplot(reglin)
summary(reglin)
```

## graphe des residus en fonction de la variete
```{r}
df <- pin %>% mutate(fit = fitted(reglin), res= residuals(reglin))
ggplot(df, aes(x=fit, y=res, col=Espece)) + geom_point() + geom_smooth(stat='smooth', se = FALSE)
```



# Regressions linéaires par variété

On pourrait tenter de faire une regression par espèce mais on ne pourra pas comparer les variétés.

# Modèle d'analyse de la covariance


```{r}
modancova <- lm(Hauteur~Diametre+Espece+Diametre:Espece,data=pin)

autoplot(modancova)

summary(modancova)
anova(modancova)
Anova(modancova)

```


Quelles conséquences si on enlève l'interaction ?

## Moyennes ajustées



```{r}
emmeans(modancova,  pairwise~Espece,adjust="none")
```


