---
title: "Analyse de la variance à 2 facteurs"
output: 
  html_document:
   toc: true
   toc_float: true
   logo: LogoAgrocampusOuest.jpg
   number_sections: false
   highlight: tango
   css: style.css
---

```{r setup, include=FALSE}
knitr::opts_chunk$set(echo = TRUE, cache = TRUE)
#pour la fonction Anova
library(car)
# pour le tidyverse
library(dplyr)
# pour les graphiques
library(ggplot2) 
library(ggfortify)
library(ggpubr)
# pour les moyennes ajustées
library(emmeans) 
```


 
# Présentation

On a enregistré pour 40 personnes, leur fréquence cardiaque au repos. On a noté pour chacune d'entre elles un niveau d'activité physique moyen ainsi que leur sexe. La variable sport varie de 1, très sportif, à 5 très sédentaire.

```{r}
freq <- read.table("data/FreqCardiaqueEq.txt", skip=1, header=T, sep=" ") 
summary(freq)
##Attention age numerique si pas de precision

freq <- freq %>% mutate(Sport_fac = as.factor(Sport))
summary(freq)
```

#Etude descriptive des données

Plan d'expérience :
```{r}

with( freq,
      table(Sexe, Sport)
      )
# ou en mode tidy
freq %>% count(Sexe, Sport)
```



Moyennes et écart-types par groupes :

```{r}
freq %>% group_by(Sexe) %>% summarise(mean_freq = mean(freqC))
freq %>% group_by(Sport) %>% summarise(mean_freq = mean(freqC))
freq %>% group_by(Sexe, Sport) %>% summarise(mean_freq = mean(freqC))

  
p1 <- ggplot(freq, aes(y=freqC, x = Sport_fac)) + geom_boxplot()
  
p2 <- ggplot(freq, aes(y=freqC, x = Sexe)) + geom_boxplot()

ggarrange(p1,p2+rremove('ylab'))

freq %>% 
  ggplot() +
  aes(x = Sport_fac, color = Sexe, group = Sexe, y = freqC) +
  stat_summary(fun.y = mean, geom = "point") +
  stat_summary(fun.y = mean, geom = "line")
```

# Anova deux facteurs, plan équilibré
Question : ``Y a-t-il un effet de la pratique sportive ou du sexe sur la frequence cardiaque au repos ?''


Modèle avec interaction :
```{r}
 lmInt <- lm(freqC~Sexe+Sport+Sexe*Sport, data=freq)
 summary(lmInt)
```

```{r}
 lmInt <- lm(freqC~Sexe+Sport_fac+Sexe*Sport_fac, data=freq)
 summary(lmInt)
```

Question : ``Y a-t-il un effet de la pratique sportive  sur la fréquence cardiaque au repos ?'' \\
Question : ``Y a-t-il un effet du sexe  sur la fréquence cardiaque au repos ?''

Question : ``Y a-t-il un effet du sexe en interaction avec la pratique sportive sur la fréquence cardiaque au repos ?''
```{r}
autoplot(lmInt, data = freq)

lm0 <- lm(freqC ~ 1, data=freq)
anova(lm0, lmInt)

lm12 <- lm( freqC ~ Sexe + Sport_fac, data = freq)
summary(lm12)


lm1 <- lm( freqC ~ Sexe , data = freq)
anova(lm0, lm1)

lm2 <- lm( freqC ~ Sport_fac , data = freq)
anova(lm2, lm12)


 lmInt2 <- lm(freqC~Sport_fac + Sexe+ Sexe:Sport_fac, data=freq)
 summary(lmInt)

 
 anova(lmInt2)
Anova(lmInt, type="II")
```







Modèle sans interaction :

```{r}
 lm1 <- lm(freqC~Sexe+Sport_fac, data=freq)
 summary(lm1)

```

Question : ``Y a-t-il un effet de la pratique sportive  sur la fréquence cardiaque au repos ?''\\
Question : ``Y a-t-il un effet du sexe  sur la fréquence cardiaque au repos ?''

```{r}
autoplot(lm1)
anova(lm1)
Anova(lm1, type="II")
```



#{Anova deux facteurs, plan déséquilibré}

```{r}
 freq2 <- read.table(file="data/FreqCardiaqueDes1.txt", header=T)
freq2 <- freq2 %>% mutate(Sport_fac = as.factor(Sport))

freq2 %>% count(Sport, Sexe) 
```

Moyennes et écart-types par groupes :

```{r}
freq2 %>% group_by(Sport) %>% summarise(mean_freq = mean(freqC)) 

freq2 %>% group_by(Sexe) %>% summarise(mean_freq = mean(freqC)) 

freq2 %>% group_by(Sport, Sexe) %>% summarise(mean_freq = mean(freqC)) 
```


```{r}
p1 <- ggplot(freq2, aes(y=freqC, x = Sport_fac)) + geom_boxplot()
  
p2 <- ggplot(freq2, aes(y=freqC, x = Sexe)) + geom_boxplot()

ggarrange(p1,p2+rremove('ylab'))

freq2 %>% 
  ggplot() +
  aes(x = Sport_fac, color = Sexe, group = Sexe, y = freqC) +
  stat_summary(fun.y = mean, geom = "point") +
  stat_summary(fun.y = mean, geom = "line")

```





```{r}
```

```{r}
lmInt_des <- lm(freqC~ Sexe + Sport_fac + Sexe : Sport_fac, data=freq2)
lmInt_des_2 <- lm(freqC~ Sport_fac +Sexe + Sexe : Sport_fac, data=freq2)
autoplot(lmInt_des_2)

anova(lmInt_des)
anova(lmInt_des_2)

Anova(lmInt_des_2, type="II")
Anova(lmInt_des_2, type="III")

emmeans(lmInt_des_2,pairwise~Sport_fac,adjust="none")

emmeans(lmInt_des_2,pairwise~Sexe,adjust="none")
```

