---
title: "Régression multiple : les villes américaines"
output: 
  html_document:
   toc: true
   toc_float: true
   logo: LogoAgrocampusOuest.jpg
   number_sections: false
   highlight: tango
   css: style.css
---



```{r setup regression, include=FALSE}
knitr::opts_chunk$set(echo = TRUE, cache = TRUE)
#pour la fonction Anova
library(car)
# pour le tidyverse
library(dplyr)
# pour les graphiques
library(ggplot2) 
library(ggfortify)
library(ggpubr)
# pour les moyennes ajustées
library(emmeans) 
# pour la carte
library(maps)
```


# Présentation
Pour étudier la pollution dans des villes américaine, on a mesuré différentes variables. Les valeurs présentées sont les moyennes annuelles des années 1969 à 1971.\\
SO2 : Dyoxide de soufre augmente les risques de pluies acides\\
temp : temperature \\
manuf : nbre de societe employant plus de 20 salariés \\
pop : population en milliers \\
wind : vitesse moyenne du vent annuel en miles/Heure \\
precip hauteur de precipitations annuelles en pouces \\
days : nbre de jours de precipitations \\

```{r}
usdata <- read.table("data/USAIR2.DAT", skip=8, header=T, sep=";", row.names=1)
head(usdata)
```


## Representation des villes                                       


```{r}
data(us.cities)
nbCity <- dim(usdata)[1]
head(us.cities$name)


##indices of studied cities in us.cities
ind.cities <- c(694, 509, 802, 247, 387, 990, 944, 429, 559, 41,
                173, 422, 248, 988, 522, 609, 55, 250, 568, 443,
                785, 650, 7, 5, 126, 180, 185, 195, 693, 700, 726,
                549, 601, 225, 413, 794, 619, 753, 834, 165, 567)

us <- map_data("state")

us <- map_data("state")
gg <- ggplot() + geom_map(data=us, map=us,
                    aes(x=long, y=lat, map_id=region),
                    fill="#ffffff", color="#ffffff", size=0.15)
  
us_grapf <-   us.cities %>% filter(name %in% us.cities$name[ind.cities])
gg + geom_point(data=us_grapf, aes(x=long, y=lat*1.01), size=1) + geom_text(data = us_grapf,  aes(x= long, y=lat,label=name), size=3)
```


# Description des données

```{r}
usdata %>% summarise_all( mean)
usdata %>% summarise_all( sd)
```

```{r}
cor(usdata)
```

# Régression linéaire simple


##  Quel est l elien entre le nombre d'industries et la quantité de SO2

Regression SO2 en fonction de manuf
```{r}
ggplot(usdata, aes(x=manuf, y=SO2)) + geom_point() + xlab("Nombre d'industries")
```



Ajustement du modèle et test de l'effet de la variable manuf :

```{r}
us.lm <- lm(SO2~manuf, data=usdata)

model.matrix(us.lm)

autoplot(us.lm)

```

## Effet levier des individus

```{r}
h.us.lm <- hatvalues(us.lm)
sum(h.us.lm)
sum(h.us.lm)/length(usdata$SO2)
```



## Test de l'effet du nombre d'industries

```{r}
us.lm0 <- lm (SO2 ~ 1, data=usdata)
summary(us.lm)
anova(us.lm)
Anova(us.lm)
```
## Prediction

```{r}

predict(us.lm,
        newdata = data.frame(manuf = 200), interval = "prediction")
```


# Régression multiple

Quelle est la question ?
```{r}
us.lm2 <- lm((SO2)~ precip + temp + manuf+ pop + wind +  days,data=usdata)
autoplot(us.lm2)


us.lm0 <- lm((SO2)~ 1,data=usdata)



## test de type I
anova(us.lm2)
## test de type II
Anova(us.lm2, type="II")
```

Les valeurs estimées des paramètres
```{r}
summary(us.lm2)

```


# Sélection automatique de variables

## Sélection de variables backward 

```{r}
stepus.back <- step(us.lm2, direction="backward")
```


## Sélection de variables  forward 
```{r}
stepus.forward <- step(lm(SO2~1,data=usdata), scope=~temp+pop+manuf+wind+precip+days
, direction="forward", k=log(length(usdata$pop)))

```


## Sélection de variables  stepwise 

```{r}
stepus.stepwise <- step(us.lm2, direction="both")
```


## Test des différents effets 
```{r}
autoplot(stepus.stepwise)
summary(stepus.stepwise)
anova(stepus.stepwise)
Anova(stepus.stepwise)
```
